臺灣苗栗地方法院刑事判決
111年度訴字第280號
公  訴  人  臺灣苗栗地方檢察署檢察官
被      告  游育騰



上列被告因加重詐欺等案件，經檢察官提起公訴（111年度少連
偵字第1號），因被告於本院準備程序中，就被訴之事實為有罪
之陳述，經本院告知簡式審判程序意旨，並聽取當事人之意見後
，本院合議庭裁定改依簡式審判程序審理，判決如下：
    主    文
丙○○成年人與少年共同以網際網路對公眾散布而犯詐欺取財罪，
共貳罪，各處有期徒刑壹年壹月。應執行有期徒刑壹年貳月。
未扣案之犯罪所得新臺幣伍仟元沒收，於全部或一部不能沒收或
不宜執行沒收時，追徵其價額。
    犯罪事實
一、丙○○明知其並無機車排氣管可供販售，竟與少年范○緯（民
    國92年6月間出生，真實姓名、年籍均詳卷，所涉非行另由
    本院少年法庭處理）共同意圖為自己不法所有，基於以網際
    網路對公眾散布而犯詐欺取財、隱匿犯罪所得去向之犯意聯
    絡，先向少年范○緯取得范○緯所申辦之台新國際商業銀行股
    份有限公司帳號：00000000000000號帳戶（下稱本案帳戶）
    後，於109年11月28日前之不詳時間，在不詳地點，以不詳
    方式連線上網，在社群網站臉書之「JET POWER/JETS 不私
    買賣中心（總版）」社團，以暱稱「He Ten」公開刊登販售
    排氣管之不實訊息；適有㈠甲○○於109年11月28日某時，瀏覽
    上開不實訊息後，遂傳送臉書私人訊息與丙○○議定以新臺幣
    （下同）3,000元購買排氣管1支，並依指示於109年11月29
    日16時3分許，匯款3,000元至本案帳戶內，丙○○隨即於同日
    20時23分許，以無卡提款方式將該款項提領一空，造成隱匿
    犯罪所得去向之結果；㈡乙○○於109年11月30日某時，瀏覽上
    開不實訊息後，遂傳送臉書私人訊息與丙○○議定以2,000元
    購買排氣管1支，並依指示於109年12月1日0時6分許，轉帳2
    ,000元至本案帳戶內，丙○○隨即於同日0時52分許，以無卡
    提款方式將該款項提領一空，造成隱匿犯罪所得去向之結果
    。嗣因甲○○、乙○○未收到商品，始知受騙。
二、案經甲○○、乙○○訴由苗栗縣警察局頭份分局報告臺灣苗栗地
    方檢察署檢察官偵查起訴。
    理    由
壹、證據能力之說明
    本件被告丙○○所犯非死刑、無期徒刑或最輕本刑有期徒刑三
    年以上之罪，亦非高等法院管轄第一審案件，且於準備程序
    進行中，被告先就被訴事實為有罪之陳述，經告以簡式審判
    程序之旨，並聽取當事人之意見後，本院依刑事訴訟法第27
    3條之1第1項之規定，裁定由受命法官獨任進行簡式審判程
    序，是本件之證據調查，依刑事訴訟法第273條之2規定，不
    受同法第159條第1項、第161條之2、第161條之3、第163條
    之1及第164條至第170條規定之限制，合先敘明。
貳、實體方面
一、上開犯罪事實，業據被告於本院準備程序及審理中坦承不諱
    ，核與證人即告訴人甲○○、乙○○、證人范○緯於警詢時之證
    述情節大致相符（見偵卷第39至73頁），並有Facebook Mes
    senger對話紀錄擷圖、交易紀錄擷圖、本案帳戶交易明細在
    卷可稽（見偵卷第83至87、97至99、111至127頁），足認被
    告之任意性自白核與事實相符，應堪採信。故本件事證明確
    ，被告犯行洵堪認定，應予依法論科。
二、論罪科刑：
  ㈠核被告所為，均係犯刑法第339條之4第1項第3款以網際網路
    對公眾散布而犯詐欺取財罪、洗錢防制法第14條第1項之洗
    錢罪。
  ㈡被告與少年范○緯共同為本案2次犯行，其間有犯意聯絡及行
    為分擔，應論以共同正犯。
  ㈢被告2次以一行為同時觸犯刑法第339條之4第1項第3款以網際
    網路對公眾散布而犯詐欺取財罪、洗錢防制法第14條第1項
    之洗錢罪，均為想像競合犯，應依刑法第55條前段規定，各
    從一較重之以網際網路對公眾散布而犯詐欺取財罪處斷。
  ㈣被告所犯2罪，其犯意各別、行為互殊，應予分論併罰。
  ㈤刑之加重、減輕事由：
　⒈被告為83年5月24日出生，於本案事發時係年滿20歲之成年人
    ，而少年范○緯係92年6月出生，於被告為本案犯行時，係12
    歲以上未滿18歲之少年，有其等年籍資料在卷可考（見偵卷
    第39頁之警詢筆錄受詢問人欄）。是被告係成年人與少年共
    同犯罪，應依兒童及少年福利與權益保障法第112條第1項前
    段規定，加重其刑。
　⒉次按想像競合犯之處斷刑，本質上係「刑之合併」，其所謂
    從一重處斷，乃將想像競合犯組成之評價上數罪，合併為科
    刑一罪，其所對應之刑罰，亦合併其評價上數罪之數法定刑
    ，而為一個處斷刑。易言之，想像競合犯侵害數法益者皆成
    立犯罪，論罪時必須輕、重罪併舉論述，同時宣告所犯各罪
    名，包括各罪有無加重、減免其刑之情形，亦應說明論列，
    量刑時併衡酌輕罪部分量刑事由，評價始為充足，然後依刑
    法第55條前段規定「從一重處斷」，非謂對於其餘各罪可置
    而不論。因此，法院決定處斷刑時，雖以其中最重罪名之法
    定刑，做為裁量之準據，惟於裁量其輕重時，仍應將輕罪合
    併評價在內。查洗錢防制法第16條第2項規定：「犯前2條之
    罪，在偵查或審判中自白者，減輕其刑」，而被告業於本院
    審理中自白本案犯行（見本院卷第155、164頁），是就被告
    所為之2次洗錢犯行，原應依該規定減輕其刑；惟依前揭罪
    數說明，被告就本案犯行均係從一重論處以網際網路對公眾
    散布而犯詐欺取財罪，則就被告所為洗錢犯行（即想像競合
    輕罪）得減刑部分，本院於依刑法第57條量刑時，將併予審
    酌。
  ㈥爰以行為人之責任為基礎，審酌被告前已有相類刊登不實出
    售排氣管資訊而詐取財物之前案紀錄（見卷附臺灣高等法院
    被告前案紀錄表、本院110年度訴字第402號判決、臺灣彰化
    地方法院110年度訴字第1054號判決），竟仍不知悔悟，明
    知無販售商品之真意，仍於網路上對公眾不特定多數人刊登
    前開販售機車排氣管之不實訊息，並透過少年范○緯之本案
    帳戶收取款項，致告訴人2人受騙而受有財產損害，所為實
    應非難；兼衡被告犯後終能坦承犯行之態度，與犯罪之動機
    、目的、手段，被害人所受之損害，暨自陳國中畢業之智識
    程度、原先於機車行工作、每月收入約35,000元之家庭生活
    狀況，目前罹患憂鬱症之健康情形等一切情狀(見本院卷第1
    64至165頁)，分別量處如主文第1項所示之刑。復審酌被告
    所犯2罪之罪質、手段、目的均屬相同，時間相近等情形，
    定其應執行之刑如主文第1項所示，以資懲儆。
三、沒收部分：　　
    被告詐得之款項共計5,000元（計算式：3,000元＋2,000元＝5
    ,000元），屬被告犯罪所得之財物，且未扣案，亦未合法發
    還予告訴人，爰依刑法第38條之1第1項前段、第3項之規定
    宣告沒收，並諭知於全部或一部不能沒收或不宜執行沒收時
    ，追徵其價額。
據上論斷，應依刑事訴訟法第273條之1第1項、第299條第1項前
段，兒童及少年福利與權益保障法第112條第1項前段，洗錢防制
法第2條第2款、第14條第1項、第16條第2項，刑法第28條、第33
9條之4第1項第3款、第51條第5款、刑法第38條之1第1項前段、
第3項，判決如主文。
本案經檢察官蔡明峰提起公訴，檢察官林宜賢到庭執行職務。
中　　華　　民　　國　　111 　年　　8 　　月　　3 　　日
                  刑事第四庭  法  官  申惟中
以上正本證明與原本無異。　　　　　　　　　　　　　　　　如不服本判決應於收受判決後20日內向本院提出上訴書狀，並應敘述具體理由。其未敘述上訴理由者，應於上訴期間屆滿後20日內向本院補提理由書(均須按他造當事人之人數附繕本)「切勿逕送上級法院」。告訴人或被害人如對本判決不服者，應具備理由請求檢察官上訴，其上訴期間之計算係以檢察官收受判決正本之日期為準。　　　　　　　　　　　　　　　　　　　　　　　      　　　　　　　　　　　　書記官　陳邦旗　　　　　　
中　　華　　民　　國　　111 　年　　8 　　月　　3 　　日

附錄本案論罪科刑法條：
中華民國刑法第339條之4
犯第 339 條詐欺罪而有下列情形之一者，處 1 年以上 7 年以
下有期徒刑，得併科 1 百萬元以下罰金：
一、冒用政府機關或公務員名義犯之。
二、三人以上共同犯之。
三、以廣播電視、電子通訊、網際網路或其他媒體等傳播工具，
    對公眾散布而犯之。
前項之未遂犯罰之。

洗錢防制法第14條
有第二條各款所列洗錢行為者，處 7 年以下有期徒刑，併科新
臺幣 5 百萬元以下罰金。
前項之未遂犯罰之。
前二項情形，不得科以超過其特定犯罪所定最重本刑之刑。